【裁判字號】    99,抗,710
【裁判日期】    990531
【裁判案由】    假扣押
【裁判全文】
臺灣高等法院民事裁定                   99年度抗字第710號
抗  告  人  乙○○
上列抗告人與相對人甲○○等間，因假扣押事件，對於中華民國
99年 4月13日臺灣臺北地方法院99年度裁全字第1274號裁定，提
起抗告，本院裁定如下：
    主  文
抗告駁回。
抗告訴訟費用由抗告人負擔。
    理  由
一、抗告人於原法院聲請意旨略以：相對人丙○○係抗告人之弟
    ，與相對人甲○○原係夫妻，民國(以下同）95年1月13日協
    議離婚，於離婚協議書約定相對人甲○○名下坐落臺北縣三
    重市○○段第319、324地號土地及其上門牌號碼臺北縣三重
    市○○路○段70號4樓之房屋(以下稱系爭房地)之處分權歸相
    對人甲○○，嗣後抗告人向相對人甲○○買受系爭房地，支
    付現金新臺幣(以下同)480,000元，並辦理貸款3,000,000元
    清償相對人就系爭房地之貸款餘額 2,778,360元；惟相對人
    甲○○於另案清償債務訟爭中，對於抗告人主張系爭房地係
    借名登記予抗告人，95年 6月間將系爭房地出售予訴外人黃
    森林所得之價金係其所有，而判命抗告人應返還 1,205,640
    元確定，有臺灣板橋地方法院97年度訴字第 274號、本院97
    年度上字第1035號民事判決足稽；惟上揭確定判決疏於斟酌
    抗告人先行支付之480,000元現金、以貸款3,000,000元支付
    相對人等貸款2,778,360元之餘額221,640元、及91年 8月間
    之900,000元之借款，抗告人對於相對人等至少尚有1,700,0
    00元之債權存在；相對人等名下無資產之人，恐有日後不能
    強制執行之虞，求為准予假扣押之裁定，並陳明願供擔保，
    以代釋明之不足等語。
二、原法院以抗告人未提出能即時調查之證據，以釋明所主張之
    請求及假扣押原因為真實為由，駁回抗告人之聲請。
三、抗告意旨略以：抗告人於原審提出離婚協議書、判決書、匯
    款紀錄等資料，應係能即時調查之證據，原裁定認抗告人未
    加以釋明，形同課予抗告人證明之責任，違反民事訴訟法第
     284條之規定；抗告人並提出其分別匯款於相對人甲○○、
    丙○○100,000元、800,000元之匯款紀錄，以釋明請求及假
    扣押之原因等語。
四、按：「債權人就金錢請求或得易為金錢請求之請求，欲保全
    強制執行者，得聲請假扣押。」、「假扣押，非有日後不能
    強制執行或甚難執行之虞者，不得為之。應在外國為強制執
    行者，視為有日後甚難執行之虞。」、「請求及假扣押之原
    因，應釋明之。前項釋明如有不足，而債權人陳明願供擔保
    或法院認為適當者，法院得定相當之擔保，命供擔保後為假
    扣押。」民事訴訟法第522條、第523條、第 526條第1、2項
    分別定有明文。又：最高法院 94年度臺抗字第665號、75年
    度臺抗字第 453號亦分別著有：「債權人就金錢請求或得易
    為金錢請求之請求，欲保全強制執行者，得聲請假扣押。假
    扣押非有日後不能強制執行或甚難執行之虞者，不得為之。
    請求及假扣押之原因應釋明之。前項釋明如有不足，而債權
    人陳明願供擔保或法院認為適當者，法院得定相當之擔保，
    命供擔保後為假扣押，為92年2月7日總統令修正公布之民事
    訴訟法第522條第1項、第523條第1項及第 526條第1、2項所
    明定。依上開規定可知，債權人聲請假扣押，應就其請求及
    假扣押之原因加以釋明。該項釋明如有不足，而債權人陳明
    願供擔保或法院認為適當者，法院得定相當之擔保，命供擔
    保後為假扣押。若債權人就其請求及假扣押之原因絲毫未予
    釋明，法院尚且不得命供擔保後為假扣押，遑論為准免供擔
    保之假扣押裁定。」、「所謂因釋明而應提出之能即時調查
    之證據，係指當事人於釋明其事實上之主張時，應同時提出
    可供法院得隨時進行調查之證據而言，故當事人如未同時提
    出供釋明用之證據，法院自無裁定限期命其補正之必要。」
    等裁判意旨，足資參照。所謂假扣押之原因，依民事訴訟法
    第 523條之規定，係指日後有不能強制執行或甚難執行之虞
    ，或應在外國為強制執行之情形，如債務人浪費財產，增加
    負擔，或就其財產為不利益之處分，將成為無資力之狀態，
    或將移住遠地、逃匿無蹤、隱匿財產等是。
五、本院查抗告人所提出兩願離婚協議書、離婚協議書、臺灣板
    橋地方法院97年度訴字第274號判決、本院97年度上字第103
     5號判決、匯款申請書、相對人書立之本息平均攤還試算表
    、匯款紀錄等在卷之卷證資料，為抗告人與相對人等間涉有
    金錢債權之爭議，係其請求原因之釋明；而就假扣押之原因
    、即有日後不能強制執行或甚難執行之虞、或應在外國為強
    制執行之原因，抗告人空言主張相對人名下無資產之人云云
    ，未據提出可使法院得薄弱之心證，信其大概如此之而得隨
    時進行調查之證據，以為釋明，其指摘原裁定課予抗告人證
    明之義務，顯有誤會，參照上開法條規定、最高法院裁判意
    旨及說明，抗告人之聲請，尚不符假扣押之要件，應不予准
    許；原法院裁定駁回其聲請，經核尚無違誤；抗告意旨仍持
    陳詞，指摘原法院之裁定不當，求予廢棄，為無理由，應予
    駁回。
六、據上論結，本件抗告為無理由，爰依民事訴訟法第495條之1
    第1項、第449條第 1項、第95條、第78條之規定，裁定如主
    文。
中    華    民    國    99    年    5    月     31    日
                    民事第五庭
                        審判長法  官  李錦美
                              法  官  鍾任賜
                              法  官  陳博享
正本係照原本作成。
本裁定除以適用法規顯有錯誤為理由外，不得再抗告。如提起再
抗告，應於收受後10日內委任律師為代理人向本院提出再抗告狀
。並繳納再抗告費新台幣１千元。
中    華    民    國    99    年    5     月    31    日
                              書記官  鄭靜如

司法院資訊處製作；財團法人民間司法改革基金會備份。
